【裁判字號】    95,重訴,24
【裁判日期】    950524
【裁判案由】    殺人等
【裁判全文】
臺灣桃園地方法院刑事判決              95年度重訴字第24號
公  訴  人  臺灣桃園地方法院檢察署檢察官
被      告  甲○○○
選任辯護人  范坤棠律師
            邱鎮北律師
上列被告因殺人等案件，經檢察官提起公訴（九十四年度偵字第
二Ｏ四七五號），本院判決如下：
    主  文
甲○○○殺人，處無期徒刑，褫奪公權終身。扣案義大利ＴＡＮ
ＦＯＧＬＩＯ廠ＷＩＴＮＥＳＳ型制式半自動手槍壹支（含彈匣
壹個，槍枝管制編號0000000000號）沒收。
    事  實
一、緣傅天生於民國九十四年三、四月間，向甲○○○借款新臺
    幣（下同）三十萬元，因遲未還款，甲○○○遂向之催討數
    次，後來傅天生交付一張支票予甲○○○，嗣該張支票屆期
    未兌現，甲○○○復向之催討，而傅天生則藉詞要甲○○○
    前往乙○○開設位於桃園縣平鎮市○○街十號茶莊洽談還債
    事宜，惟甲○○○依約前往後，與傅天生發生爭吵，傅天生
    竟夥同姓名年籍不詳成年男子共同持槍柄毆打甲○○○頭部
    、手指，且迄未還款，甲○○○因而懷恨在心。而甲○○○
    明知具殺傷力之制式手槍及子彈均屬槍砲彈藥刀械管制條例
    列管之槍彈，未經主管機關許可不得持有，為伺機修理傅天
    生，而基於持有制式槍、彈及殺人不確定故意，竟於九十四
    年十一月十七日左右，在新竹縣竹北市某不詳工地，向真實
    姓名年籍不詳自稱「阿明」成年男子表示要購買槍彈，「阿
    明」成年男子應允後，即於同年月二十四日下午，以二十五
    萬元之價格，在新竹縣竹北市某處販賣義大利ＴＡＮＦＯＧ
    ＬＩＯ廠ＷＩＴＮＥＳＳ型口徑九ｍｍ之具殺傷力制式半自
    動手槍一支（含彈匣一個，槍枝管制編號00000000
    00號）、具殺傷力制式子彈三顆（其中一顆，業於九十四
    年十一月二十五日凌晨一時許在桃園縣中壢市○○路○段一
    五一號二樓處擊發而滅失，詳下述；另二顆，業均經鑑定試
    射而滅失）予甲○○○。而甲○○○因於九十四年十一月二
    十二日、二十三日前往中壢市○○路○段一五一號二樓即徐
    榮聲租屋處賭博天九牌，均遇見傅天生亦在場賭博，而知悉
    傅天生會在該處進出。於同年月二十四日下午，甲○○○取
    得前揭具殺傷力之制式槍彈後，約同日於下午五點許返回桃
    園縣，之後於同日晚上八時許，在中壢市○○○路金元茶行
    處與不知情之友人黃建彬及另一真實姓名年籍不詳之成年男
    子共同飲酒至晚上十一點離去，用以藉酒壯膽欲向傅天生催
    討積欠之三十萬元債務。隨後甲○○○先返家，於同年十一
    月二十五日凌晨零時許，攜帶前揭槍彈前往上揭徐榮聲租屋
    處泡茶並等待傅天生前來，而於同日凌晨一時許，傅天生到
    場上二樓把玩天九牌，甲○○○即上前表示積欠之三十萬元
    債務何時償還，因傅天生口氣不好，明知其持有之上揭具殺
    傷力之制式槍彈威力強大，如擊發則子彈會穿透身體，且對
    於朝僅距離七、八公尺處之傅天生開槍，會擊中並可能致發
    生死亡之結果有所預見，竟因一時氣憤而基於縱使對傅天生
    受槍擊死亡亦不違背其本意之殺人不確定犯意，於同日凌晨
    一時許，在上揭徐榮聲租屋處，持前揭制式槍、彈朝僅距離
    七、八公尺處之傅天生背腹部射擊一槍，傅天生因背腹遭槍
    擊貫穿傷致腸道、總腸骨動脈貫穿損傷，經送醫急救，仍於
    同日中午十二時六分許不治死亡，而已擊發彈頭一顆則遺留
    在案發處。嗣警員於同日據報知悉犯罪嫌疑人為甲○○○並
    報請臺灣桃園地方法院檢察署檢察官於同日相驗後，臺灣桃
    園地方法院檢察署檢察官於同日核發拘票派警拘提甲○○○
    ，而於同年月二十五日晚上十一時四十五分許在桃園縣觀音
    鄉金湖村九鄰三三之十二號前拘提到案，並扣得義大利ＴＡ
    ＮＦＯＧＬＩＯ廠ＷＩＴＮＥＳＳ型口徑九ｍｍ之具殺傷力
    制式半自動手槍一支（含彈匣一個，槍枝管制編號0000
    000000號）、具殺傷力制式子彈二顆（業均經鑑定試
    射而滅失）。
二、案經桃園縣政府警察局中壢分局報請臺灣桃園地方法院檢察
    署檢察官相驗後偵查起訴。
    理  由
一、證據能力部分：
    按被告以外之人於審判外之陳述，雖不符刑事訴訟法第一百
    五十九條之一至第一百五十九條之四之規定，而經當事人於
    審判程序同意作為證據，法院審酌該言詞陳述或書面陳述作
    成時之情況，認為適當者，亦得為證據。當事人、代理人或
    辯護人於法院調查證據時，知有同法第一百五十九條第一項
    不得為證據之情形，而未於言詞辯論終結前聲明異議者，視
    為有前項之同意，刑事訴訟法第一百五十九條之五定有明文
    。本件證人魏國良於警詢之筆錄經該證人閱後簽名或按捺指
    紋、槍彈鑑定報告係內政部警政署刑事警察局所為鑑定、診
    斷證明書係由醫師開具，法務部法醫研究所出具之法醫研究
    所（九四）醫鑑字第二一五二號鑑定書一份、相驗筆錄一紙
    、臺灣桃園地方法院檢察署驗斷書一份、解剖筆錄一紙、臺
    灣桃園地方法院檢察署相驗屍體證明書一紙，係法醫、檢察
    官職務上所製作，上開證據於真實性及程序之正當性，應無
    疑義，檢察官、被告及其辯護人於本院準備程序、審判期日
    對於上述供述證據之作為證據方法，亦未表示爭執，則前開
    各項審判外之供述及文書證據，依上開規定，自有證據能力
    。又證人魏國良、徐水鏡於偵查中具結之證詞，並無證據足
    認有顯不可信之情況，依同法第一百五十九條之一第二項規
    定自有證據能力。
二、被告未經許可，持有可發射子彈具有殺傷力之制式半自動手
    槍、制式子彈部分：
    上揭被告甲○○○對於未經許可，於上揭時、地以二十五萬
    元之價格向自稱「阿明」成年男子購入扣案具有殺傷力之制
    式半自動手槍、制式子彈之犯行，迭據被告於偵查及本院審
    理時坦承不諱，而扣案之槍彈及已擊發而剩下之彈頭一顆，
    經送內政部警政署刑事警察局鑑定結果：「(1)送鑑九０手槍
    一枝（槍枝管制編號0000000000號），認係義大
    利ＴＡＮＦＯＧＬＩＯ廠ＷＩＴＮＥＳＳ型口徑九ｍｍ之制
    式半自動手槍，槍管內具陸條右旋來復線，機械性能良好，
    可擊發同口徑制式子彈，認具殺傷力。(2)送鑑子彈二顆，認
    均係口徑九ｍｍ制式子彈（鑑驗時試射），認均具殺傷力。
    (3)送鑑彈頭一顆，認係已擊發之口徑九ｍｍ制式銅包衣彈頭
    ，其上具陸條右旋之來復線，經以比對顯微鏡比對法，與送
    鑑槍枝（槍枝管制編號0000000000號）試射彈頭
    比對結果，其來復線特徵紋痕相吻合，認係由該槍枝所擊發
    。」，此有該局九十四年十二月十五日刑鑑字第０九四Ｏ一
    八四七三七號槍彈鑑定書及照片共七幀在卷可稽。而被告持
    前揭制式半自動手槍、子彈，在中壢市○○路○段一五一號
    二樓處射擊一槍，致被害人傅天生因背腹遭槍擊貫穿傷致腸
    道、總腸骨動脈貫穿損傷，經送醫急救不治死亡，業據被告
    供承在卷，並有天晟醫院急診記錄表影本一紙、長庚紀念醫
    院診斷證明書一紙、法務部法醫研究所出具之法醫研究所（
    九四）醫鑑字第二一五二號鑑定書一份紙附卷足憑，足徵以
    前揭制式半自動手槍擊發制式子彈一顆，該顆制式子彈可擊
    發而具有殺傷力。從而，被告未經許可持有具殺傷力之制式
    半自動手槍一支、具殺傷力制式子彈三顆之犯行，洵堪認定
    。
三、被告未經許可持有具殺傷力制式半自動手槍、具殺傷力之制
    式子彈殺人部分：
    訊據被告固供承於上揭時、地，持前揭槍、彈，朝被害人傅
    天生擊發一槍之事實，然矢口否認有殺人之犯行，辯稱：伊
    當時是對被害人屁股開槍，伊沒有想到事情會那麼嚴重，伊
    無殺人之犯意云云；被告之辯護人則以：被告是朝被害人之
    臀部開槍，如有致人於死之地步，被告儘可從被害人頭部或
    其他身體要害處開槍，而不必只是朝一般人通念不認為是要
    害之臀部開槍，況如被告有殺人之犯意，儘可再開第二槍、
    第三槍，而被告會對被害人開槍，純係被害人欠錢不還，一
    時氣憤而開槍，被告當時無致人於死之犯意云云。經查：
    (一)被告於九十四年三、四月間，借被害人傅天生三十萬元，
      嗣被害人交付一張支票予被告，嗣該張支票屆期未兌現，
      被告復向被害人催討，被害人即約被告前往證人乙○○開
      設位於桃園縣平鎮市○○街十號茶莊洽談還債事宜，惟被
      告依約前往後，與被害人發生爭吵，被害人竟夥同姓名年
      籍不詳成年男子共同持槍柄毆打甲○○○頭部、手指，且
      迄未還款等節，業據被告於警詢、偵查及本院審理時供述
      在卷，核與證人乙○○於本院審理時證述被告確有因向被
      害人催討債務，席間二人發生爭吵，被害人之隨身小弟即
      持槍毆打被告頭部之情節大致相符。至證人乙○○證述被
      告被持槍毆打之時間為九十三年過年前後，與被告所述之
      時間不符，然證人證述爭執至被毆打之過程，與被告所述
      吻合，是證人應係因時間消逝而就實際發生時間記憶不清
      ，自不影響其證述被告向被害人討債不成並被毆打之證詞
      之可信度，附此敘明。
    (二)又被告因被害人欠錢不還而遭被害人隨身小弟毆打，因而
      懷恨在心，為伺機修理被害人，遂於九十四年十一月二十
      四日左右，向自稱「阿明」成年男子以二十五萬元之代價
      購入扣案制式半自動手槍、制式子彈，被告並於同年十一
      月二十二日、二十三日、二十四日連續前往中壢市○○路
      ○段一五一號二樓徐榮聲租屋處，知悉被害人近期每天應
      該會至該處賭博，故被告於同年月二十四日購入扣案槍彈
      後，即於同年月二十五日凌晨零時許，攜帶前揭槍彈至上
      揭徐榮聲租屋處泡茶並等待被害人，而於同日（即二十五
      日）凌晨一時許，被害人到場上二樓把玩天九牌，被告即
      上前表示積欠之三十萬元債務何時償還，因被害人口氣不
      好，被告一時氣憤，遂持前揭槍彈朝被害人背腹部射擊一
      槍等節，亦據被告於本院審理時自白不諱，並據目擊證人
      魏國良於警詢、偵查中、證人徐水鏡於偵查中證述是被告
      持槍，死者被射擊一槍等語在卷（見九十四年度偵字第二
      Ｏ四七五號偵查卷第四九頁、一Ｏ六頁、一一二頁）。再
      被告持槍朝僅距離七、八公尺處之被害人背腹部射擊一槍
      ，復據被告於本院審理時供述明確，而按具有殺傷力之制
      式半自動手槍、制式子彈，威力強大，任意持之對人發射
      ，有致人死亡可能，被告自不能諉為不知，且被告係持具
      有殺傷力之制式半自動手槍近距離對被害人射擊，益見被
      告對於持槍射擊可能因此擊中人體之致命部位而發生死亡
      之結果，應有所認識及預見，是被告確有不確定殺人故意
      甚明，被告辯稱沒有殺人之犯意云云、及辯護意旨以：臀
      部非身體要害，如被告有殺人之犯意，儘可再開第二槍、
      第三槍，而被告會對被害人開槍，純係被害人欠錢不還，
      被告之意為傷害云云，不足為採。
    (三)再被害人傅天生因遭被告持槍朝其背腹部射擊中彈，雖於
      同日凌晨一時四十分許送桃園天晟醫院急救，嗣經轉送長
      庚紀念醫院，該院診斷被害人為槍傷併有左側髂動靜脈貫
      穿性損傷，小腸破裂，大腸系膜破裂，及後腹膜腔急性出
      血，經醫師施以緊急手術及血管拴塞術，仍於同日中午十
      二時六分許不治死亡，此業據臺灣桃園地方法院檢察署檢
      察官督同法醫師勘驗屬實，有該署驗斷書一份、相驗屍體
      證明書一紙在卷足憑，又檢察官囑託法務部法醫研究所就
      被害人之死因為鑑定，經法務部法醫研究所（九四）醫鑑
      字第二一五二號鑑定書鑑定結果為：「死者傅天生因背腹
      遭槍擊貫穿傷致腸道、總腸骨動脈貫穿損傷引起出血性休
      克而死亡。死亡方式為他殺。」，此有鑑定書一份存卷足
      憑，是被害人確係遭被告持有之前揭槍彈所擊發子彈射中
      背腹部，因背腹遭槍擊貫穿傷致腸道、總腸骨動脈貫穿損
      傷引起出血性休克而死亡，應可認定。
    綜上，本件被告殺人犯行，事證明確，應依法論科。
四、核被告甲○○○所為，係犯槍砲彈藥刀械管制條例第七條第
    四項之未經許可持有制式手槍罪、同條例第十二條第四項之
    未經許可持有子彈罪、刑法第二百七十一條第一項殺人罪。
    被告以一個行為而持有制式半自動手槍一把、制式子彈三顆
    ，同時觸犯槍砲彈藥刀械管制條例第七條第四項、第十二條
    第四項二罪名，為想像競合犯，應從一重之未經許可持有制
    式手槍罪論斷。被告購入制式半自動手槍、制式子彈之目的
    即在以之射擊被害人，是被告所犯上開二罪間，具有方法、
    目的之牽連關係，應依法從一重之殺人罪處斷（詳最高法院
    九十年度台上字第一Ｏ三五號判決意旨參照）。公訴意旨認
    被告所犯上開二罪間，犯意各別，罪名互殊，應予分論併罰
    ，容有未洽，併此敘明。爰審酌被告未經許可持有殺傷力之
    制式半自動手槍、制式子彈，對社會治安危害甚鉅，且僅因
    三十萬元之債務糾紛，即持槍殺害被害人，惡性非輕及其犯
    罪動機、目的、刺激、手段及所生危害等一切情狀，爰量處
    如主文所示之刑，並依刑法第三十七條第一項之規定，宣告
    褫奪公權終身。
五、扣案之義大利ＴＡＮＦＯＧＬＩＯ廠ＷＩＴＮＥＳＳ型口徑
    九ｍｍ之具殺傷力制式半自動手槍一支（含彈匣一個，槍枝
    管制編號0000000000號），為違禁物，應依刑法
    第三十八條第一項第一款規定宣告沒收。至具殺傷力之制式
    子彈二顆，業經鑑定機關試射，被告已擊發之制式子彈一顆
    ，均僅餘彈殼，已失其違禁物之性質，自不予宣告沒收，併
    此敘明。
據上論斷，應依刑事訴訟法第二百九十九條第一項前段，槍砲彈
藥刀械管制條例第七條第四項、第十二條第四項，刑法第十一條
前段、第二百七十一條第一項、第五十五條、第三十七條第一項
、第三十八條第一項第一款，判決如主文。
本案經檢察官李允煉到庭執行職務。
中    華    民    國    95    年    5     月    24    日
                  刑事第一庭審判長法  官  曾淑華
                                  法  官  王耀興
                                  法  官  黃梅淑
以上正本證明與原本無異。
如不服本判決，應於判決送達後10日內向本院提出上訴狀（應附
繕本），上訴於臺灣高等法院。
                                  書記官  魏里安
中    華    民    國    95    年    5     月    24    日
附錄本案論罪科刑法條：
槍砲彈藥刀械管制條例第7 條第4 項規定：
未經許可，持有、寄藏或意圖販賣而陳列第 1 項所列槍砲、彈藥
者，處5 年以上有期徒刑，併科新台幣1 千萬元以下罰金。
槍砲彈藥刀械管制條例第12條第4 項規定：
未經許可，持有、寄藏或意圖販賣而陳列子彈者，處 5 年以下有
期徒刑，併科新台幣300 萬元以下罰金。
中華民國刑法第271 條第1 項規定：
殺人者，處死刑、無期徒刑或十年以上有期徒刑。


司法院資訊處製作；財團法人民間司法改革基金會備份。
